臺灣彰化地方法院刑事裁定
111年度聲撤扣字第1號
聲  請  人  伍營有限公司 

代  表  人  李成國



選任辯護人  嚴庚辰律師
聲  請  人  良憲工程企業有限公司

代  表  人  董莉英


選任辯護人  韓國銓律師
聲  請  人  郭柏祥


選任辯護人  嚴庚辰律師
            林羣期律師
上列聲請人因違反廢棄物清理法案件（本院110年度原訴字第17
號），聲請供擔保撤銷扣押，本院裁定如下：
    主  文
聲請駁回。
    理  由
一、聲請意旨略以：扣案之TCM牌推土機、TCM牌FD25型推土機、
    KOMATSU牌堆高機、TOYOTA牌堆高機、PC-200型挖土機及車
    牌號碼000-0000號自用大貨車，因該車輛機具之實際所有人
    為聲請人郭柏祥，並分別以聲請人伍營有限公司，良憲工程
    企業有限公司名義登記為所有人，而由聲請人郭柏祥作為公
    司經營使用，乃屬經營事業之必要生產器具，且嘉義縣環境
    保護局以111年1月19日嘉環廢字第1110001723號函，要求聲
    請人等就嘉義縣○○市○○段000地號土地事業廢棄物，繳交代
    履行費用新臺幣（下同）3713萬8000元，理由即因聲請人等
    無法履行清除義務，若該車輛、機具經撤銷發還予聲請人等
    ，至少可由聲請人等自行回復原狀並減少代履行費用。扣案
    之車牌號碼000-0000號自用大貨車現值200萬元、TCM牌及TC
    M牌FD25型推土機2台現值70萬元、KOMATSU牌及TOYOTA牌堆
    高機2台現值40萬元、PC-200型挖土機現值20萬元、KOMATSU
    200-5挖土機現值20萬元，合計總現值約莫350萬元，此可為
    擔保金數額之參考，請酌情降低擔保金，聲請人願以繳納擔
    保金方式取代系爭機具及車輛之扣押，請求准予供擔保後，
    撤銷扣押，並發還聲請人等語。
二、按可為證據或得沒收之物，得扣押之，刑事訴訟法第133條
    第1項、第2項定有明文；扣押物若無留存之必要者，不待案
    件終結，應以法院之裁定或檢察官命令發還之，刑事訴訟法
    第142條第1項亦規定甚明。所謂扣押物無留存之必要者，乃
    指非得沒收之物，且又無留作證據之必要者，始得依上開規
    定發還；倘扣押物尚有留存之必要者，即得不予發還。另該
    等扣押物有無留存之必要，並不以係得沒收之物為限，且有
    無繼續扣押必要，應由事實審法院依案件具體發展、事實調
    查結果，予以審酌（最高法院109年度台抗字第660號裁定意
    旨參照）。是扣押物有無繼續扣押必要，審理法院自得依職
    權衡酌訴訟程序之進行程度、事證調查之必要性，而為裁量
    。
三、查本件聲請人等涉嫌違反廢棄物清理法案件，經臺灣彰化地
    方檢察署檢察官以110年度偵字第9843、9844、9845、9853
    、9854、9855、9858、9870、10300號起訴書提起公訴，尚
    待審理，該起訴書記載上揭機具，為供本案犯罪所用之物。
    聲請人雖為上述主張並表示願提供擔保以代扣押。惟檢察官
    就上揭聲請提出意見表示：系爭機具係被告等用以違犯廢棄
    物清理法第46條之犯罪工具，扣押用意在藉由剝奪犯罪行為
    人所有之犯罪工具，達預防並遏止再度犯罪之目的，被告等
    故意以「廢棄物再利用」為包裝，遂行違反廢棄物清理法之
    行為，系爭機具在渠等犯案期間之每時每刻對犯罪行為具有
    促成及推進效果，被告等之所以能造成如起訴書所述之環境
    重大破壞，所憑藉者，即在渠等利用此等將人工勞力千百倍
    化之機械工具，為渠等謀取更龐大之不法利益。有該機具在
    場內挖取，搬運，堆疊、大量載運等一貫化作業，造成嘉義
    縣太保市廠區內可堆積高達4368公噸；在彰化縣○○鎮○○段00
    0○000地號土地上「展圖棄置場」內，棄置體積高達9406立
    方公尺，棄置重量約3762.448公噸之廢棄物；在雲林縣麥寮
    鄉「麥寮棄置場」，體積高達1889.69立方公尺，棄置重量
    約755.876公噸之廢棄物，系爭機具均屬「欠缺該物品則無
    由成立犯罪」之「關聯客體」，為本案犯罪工具，應無疑義
    。大型破壞國土案件若非以機具犯之，絕無法得逞，若未宣
    告沒收，易發生行為人以該機具一再犯案之結果，為預防再
    犯有剝奪機具之必要性，且無發回供其繼續重操舊業、從事
    不法、供其維持生計之理，供擔保方式無從達成前述扣押機
    具之重要目的，應無准許之餘地等語（詳見臺灣彰化地方檢
    察署111年4月1日彰檢秀餘111蒞584字第1119013762號函）
    。是本院認上開扣案機具與本案犯罪相關而得供為證據
　　，至於有無宣告沒收之必要，亦可能隨訴訟程序之發展，有
    詳為調查之需要，為確保日後審理之需要及保全將來執行之
    可能，仍有留存之必要。且該機具業經本院以111年度聲字
    第422號裁定由本院囑託民事執行處代為執行變價，價金由
    本院續行扣押確定，現正由民事執行處受理進行相關程序中
    。是以，聲請人向本院聲請提供擔保發還為無理由，應予駁
    回。
四、爰依刑事訴訟法第220條之規定，裁定如主文。　　
中　　華　　民　　國　　111 　年　　11　　月　　8 　　日
　　　　　　　　　刑事第三庭    審判長法官  周淡怡 
                                法      官  吳芙如
                                法      官  李淑惠
以上正本證明與原本無異。
如不服本裁定，應於裁定送達後5日內，向本院提出抗告狀。
中　　華　　民　　國　　111 　年　　11　　月　　8 　　日
　　　　　　　　　　　　　　　　書  記  官　黃國源